臺灣彰化地方法院刑事判決　　　　　　　　　　　　　　九十一年度自緝字第七號
　　自　訴　人　丁○○
　　擔當自訴人　臺灣彰化地方法院檢察署檢察官
　　被　　　告　甲○○
　　被　　　告　乙○○
右列被告等因詐欺案件，經自訴人提起自訴，本院判決如左：
    主  文
甲○○、乙○○均無罪。
    理  由
一、自訴意旨略以：被告甲○○、乙○○二人為夫妻，共同經營彰化縣員林鎮○○里
    ○○路○段一四一號「晉富廚櫃有限公司」，由被告甲○○為實際負責人，而被
    告乙○○擔任名義負責人。被告二人基於意圖為自己不法所有之犯意聯絡，於民
    國九十年六月十一日，在彰化縣員林鎮○○街八十號自訴人鍾家洲經營之「逢財
    有限公司」，向自訴人佯稱彼二人經營之晉富廚櫃有限公司需款週轉，願提供金
    額共計新台幣（下同）一百零八萬五千元之木製鋼琴烤漆廚身、人造石拼色門板
    等廚櫃作為擔保，並提供支票三紙由被告二人共同背書後交予自訴人作為借款依
    據，使自訴人陷於錯誤而交付被告二人共計一百零二萬五千元，詎該支票屆期提
    示均不獲兌現，自訴人前往上開晉富廚櫃有限公司方知被告二人均已不知去向，
    且借款擔保之廚櫃等物亦不見蹤影，自訴人始知受騙，因認被告甲○○、乙○○
    二人涉有詐欺罪嫌云云。
二、按犯罪事實應依證據認定，無證據不得推定其犯罪事實；不能證明被告犯罪者，
    應諭知無罪之判決，刑事訴訟法第一百五十四條、第三百零一條第一項分別定有
    明文。次按以被害人之陳述為認定犯罪之依據時，必其陳述並無瑕疵，且就其他
    方面調查，又與事實相符，始能認有證據能力（最高法院六十一年臺上字第三０
    九九號著有判例可資參照）。又刑法第三百三十九條第一項詐欺罪之成立，須意
    圖為自己不法之所有，以詐術使人將本人或第三人之物交付為要件，所謂以詐術
    使人交付，必須被詐欺人因其詐術而陷於錯誤，若其所用方法，不能認為詐術，
    亦不致使人陷於錯誤，即不構成該罪（最高法院著有四十六年臺上字第二六０號
    判例可資參照）。
三、訊據被告甲○○、乙○○均不否認因所經營之晉富廚櫃有限公司須資金週轉，而
    向自訴人丁○○借貸金錢，惟均堅決否認有何詐欺犯行，且均辯稱：確有開立票
    面金額五十二萬五千元之支票，然自訴人僅交付四十八萬，其餘均係利息，另二
    紙各為二十五萬元、二十五萬元之支票，係該五十二萬五千元之支票未兌現後換
    票，並非自訴人所述有借款一百零二萬五千元，且借款之初係以公司之廚櫃等物
    作為擔保，借款後亦有攤還部分利息，後來係因公司負債過多週轉不靈而無法償
    還，惟有向自訴人表示以該廚櫃抵償，是自訴人不同意，而彼等離開公司後，廚
    櫃即不知遭何人搬走，確無詐欺之意圖等語。經查：本件自訴人所提出之三張支
    票，各為九十年七月十日票面金額五十二萬五千元、九十年八月十日票面金額二
    十五萬元及九十年八月二十五日票面金額二十五萬元，有卷附三張支票影本為憑
    。參諸證人丙○○於本院訊問時到庭證述：「（問：自訴人與被告的借款事項是
    否清楚？）知道，甲○○向鍾家洲借款，鍾家洲把甲○○開的票交給我背書，找
    我背書之前我不認識甲○○，去年六、七月，我自己本身是作瓦斯行，鍾家洲說
    甲○○他說這批廚具賣得很便宜，問我有沒有興趣，問我要不要買，因為借給甲○○的款項是我拿出來給鍾家洲的，我從帳戶領出來給五十萬元現金給鍾家洲，
    有領款明細，之後乙○○說有壹張員林農會的票怕退票，我有到員林農會的七號
    櫃台去查，確定沒有現金，我還自己拿二十五萬元，給乙○○入票，二十五萬元
    有兌現，我有領出來」、「（問：二張二十五萬，一張五十二萬五千元是如何來
    的？）三張都是鍾先生跟我換現金，五十二萬五千元的是最早的，二萬五千元是
    鍾先生給我的利息，五十二萬五千元的支票沒有兌現，跳票後又拿二張二十五萬
    的員林農會的票給我，二張（七月二十五日及八月十日）是同時給我的，其中壹
    張有領到，就是我拿二十五萬元出來的」、「（問：兌現的支票是否是九十年七
    月二十五日的支票？）是的，這張是有領到的，八月十日跟七月二十五日的二張
    ，只有七月二十五日的支票有兌現，後來八月二十五日的支票是八月十日退票後
    鍾先生再給我八月二十五日的支票，八月二十五日的支票沒有兌換，我借出來的
    部分就五十萬元，這五十萬元後來鍾先生有給我」等語（本院九十一年七月十二
    日訊問筆錄），復觀之卷附被告甲○○所提出之九十年七月二十五日票面金額二
    十五萬元之支票影本一張，足見被告二人辯稱實際借款僅五十二萬五千元，其餘
    二張二十五萬元之支票係換票而來乙節，並非無據；又被告甲○○、乙○○係因
    所經營之晉富廚櫃有限公司週轉不靈始向自訴人丁○○借款，且借款時尚有以該
    公司之廚櫃作為擔保乙情，業據被告二人供明在卷，並經自訴人於本院調查中陳
    明無誤，復有生活廚櫃館訂購合約暨保固證明書及照片等件附卷為憑。則借貸之
    初自訴人既知被告二人係因公司需資金週轉而借款，當已對公司之經營情形有所
    了解，且借貸時猶以該公司之廚櫃作為擔保始同意借款，顯見自訴人對於此一借
    貸情形已有風險評估，縱被告二人事後因故無法清償該借貸款項，亦難僅憑此即
    率斷被告二人自始蓄意詐欺。況被告二人於退票後尚對自訴人表示願以廚櫃等物
    抵償乙節，已經自訴人到庭表明屬實，證人即租屋予被告二人經營前開公司之房
    東梁錦村亦到庭結證：約九十年十月一日左右，就找不到被告二人，當時該公司
    門鎖著，伊並未進入，只有從外面觀看，惟並無發現異狀，廚具仍在，擺設上似
    未有變動，但在同年十一月十三號左右，即發現門被打開，裡面東西已被搬的亂
    七八糟，因為租期未滿，故未進入，直至九十年十二月十幾日，租期結束後進入
    才發現裡面已堆滿垃圾，廚具均被搬光，期間一直找不到被告二人等語（本院九
    十一年七月十二日訊問筆錄），顯見被告二人所稱事後有以廚櫃等物抵償自訴人
    ，係自訴人不同意，而該廚櫃事後不知遭何人搬離等語，即屬可採。既然被告二
    人於借貸時已以廚櫃等物作為擔保，事後又表示願以廚櫃等物抵償自訴人，自難
    遽認被告二人於借款之初即有意圖為自己不法所有之詐欺犯意。本件自訴人所提
    之證據尚不足以證明被告二人有自訴人所指之犯罪事實；此外，本院復查無其他
    具體事證足資證明被告二人涉有自訴意旨所訴之詐欺罪嫌，應認無法證明被告二
    人犯罪，揆諸首揭說明，爰均為被告二人無罪之諭知。
四、自訴人經合法傳喚，無正當理由不到庭，本院認有必要，通知檢察官擔當訴訟。
    併予敘明。
據上論斷，應依刑事訴訟法第三百四十三條、第三百零一條第一項、第三百三十一條
第一項、第二項，判決如主文。
本案經檢察官羅美秀到庭執行職務。
中    華    民    國    九十一      年      九      月      十八        日
                                臺灣彰化地方法院刑事第二庭
                                    審判長法官  林  欽  章
                                    法      官  石  馨  文
                                    法      官  郭  麗  萍
右正本證明與原本無異。
如不服本判決，應於判決送達後十日內向本院提出上訴狀( 須附繕本 )。
                                    法院書記官  施  嘉  玫
中    華    民    國    九十一      年      九      月      十九        日
